【裁判字號】    99,訴,1423
【裁判日期】    990621
【裁判案由】    毒品危害防制條例
【裁判全文】
臺灣臺中地方法院刑事判決              99年度訴字第1423號
公  訴  人  臺灣臺中地方法院檢察署檢察官
被      告  甲○○
上列被告因違反毒品危害防制條例案件，經檢察官提起公訴（99
年度毒偵字第436號），被告於準備程序中就被訴事實為有罪之
陳述，經告以簡式審判之旨，並聽取意見後，本院合議庭裁定由
受命法官獨任進行簡式審判程序，判決如下：
    主    文
甲○○施用第二級毒品，累犯，處有期徒刑捌月；又施用第一級
毒品，累犯，處有期徒刑壹年。應執行有期徒刑壹年肆月。
    犯 罪 事 實
一、甲○○前於民國88年間，因施用毒品案件，經本院裁定令入
    勒戒處所實施觀察、勒戒，因認無繼續施用毒品之傾向，於
    89年2月11日執行完畢釋放；另於89年間，因施用第一、二
    級毒品案件，經本院裁定令入勒戒處所實施觀察、勒戒，因
    認有繼續施用毒品之傾向，嗣經本院裁定令入戒治處所施以
    強制戒治，於91年11月20日執行完畢釋放，刑罰部分，經本
    院以89年度訴字第2299號分別判處有期徒刑10月、6月確定
    ；復於89年間，因竊盜案件，經本院以90年度訴字第293號
    判處有期徒刑1年6月，嗣經臺灣高等法院臺中分院以90年度
    上訴字第1588、1589號駁回上訴確定，上開3罪經定應執行
    刑為有期徒刑2年6月；又於91年間，因施用第一、二級毒品
    案件案件，經本院分別以91年度訴字第1035號、91年度易字
    第2328號判處有期徒刑7月、3月確定，定應執行刑為有期徒
    刑9月，並與前開應執行有期徒刑2年6月部分接續執行，於
    93年12月17日縮短刑期假釋出監付保護管束，並於95年1月6
    日期滿未經撤銷假釋，視為執行完畢。詎仍不知悛改，竟基
    於施用第二級毒品之犯意，於98年10月24日中午某時，在其
    位於臺中縣烏日鄉○○街69巷36號2樓住處，以將甲基安非
    他命放入玻璃球燒烤生煙吸取煙氣之方式，施用第二級毒品
    甲基安非他命1次；復另行基於施用第一級毒品之犯意，於
    98年10月25日中午某時，在上址，以將海洛因摻入香菸點燃
    吸煙之方式，施用第一級毒品海洛因1次。嗣甲○○因案通
    緝，為警於98年10月26日下午1時20分許在臺中市○區○○
    路與繼光街口攔查，經其同意後，採集尿液送驗結果，呈安
    非他命、甲基安非他命、可待因及嗎啡陽性反應，始查悉上
    情。
二、案經臺中市警察局第一分局報告臺灣臺中地方法院檢察署檢
    察官偵查起訴。
    理    由
一、訊據被告甲○○對其於前揭時、地，分別施用第二級毒品甲
    基安非他命、第一級毒品海洛因各1次之犯罪事實於本院審
    理時坦承不諱。且被告為警查獲後，經採集尿液囑託鑑定結
    果，亦呈安非他命、甲基安非他命、可待因及嗎啡陽性反應
    ，有臺中市警察局第一分局委託檢驗尿液代號與真實姓名對
    照表、中山醫學大學附設醫院檢驗科藥物檢測中心出具之尿
    液檢驗報告附卷可稽。而按人體施用安非他命後，主要代謝
    物中有未改變形態之安非他命，而無甲基安非他命之代謝物
    ；而人體施用甲基安非他命後，主要代謝物中會呈甲基安非
    他命及安非他命陽性反應，復有法務部調查局93年5月4日調
    科壹字第09362413980號函釋綦詳；又海洛因施用入人體後
    水解還原成嗎啡，再循嗎啡之代謝方式排出體外，已據行政
    院衛生署藥物食品檢驗局（81）藥檢壹字第006431號函說明
    綦詳，顯見被告關於曾於上開時、地分別施用第二級毒品甲
    基安非他命、第一級毒品海洛因各1次之自白，應與事實相
    符。
二、按毒品危害防制條例於92年7月9日修正公布，自93年1月9日
    施行，其中第20條、第23條將施用毒品之刑事處遇程序，區
    分為「初犯」及「5年內再犯」、「5年後再犯」。依其立法
    理由之說明：「初犯」，經觀察、勒戒或強制戒治後，應為
    不起訴處分或不付審理之裁定；「5年內再犯」者，因其再
    犯率甚高，原實施之觀察、勒戒及強制戒治既已無法收其實
    效，爰依法追訴或裁定交付審理。至觀察、勒戒或強制戒治
    執行完畢釋放後，「5年後再犯」者，前所實施之觀察、勒
    戒或強制戒治已足以遮斷其施用毒品之毒癮，為期自新及協
    助其斷除毒癮，仍適用「初犯」規定，始應先經觀察、勒戒
    、強制戒治之程序。從而依該次修正後之規定，僅限於「初
    犯」及「5年後再犯」2種情形，應先經觀察、勒戒或強制戒
    治之程序，此乃該條例第10條之例外規定。倘被告於5年內
    已再犯施用毒品，經依法追訴處罰，縱其第3次（或第3次以
    上）再度施用毒品之時間，在初犯經觀察、勒戒或強制戒治
    執行完畢釋放5年以後，因與單純之「5年後再犯」之情形有
    別，不合於「5年後再犯」之例外規定；且因已於「5年內再
    犯」，顯見其再犯率甚高，原實施觀察、勒戒或強制戒治，
    已無法收其實效，即應回歸原則性規定，由檢察官逕行起訴
    ，依該條例第10條處罰，最高法院95年度臺非字第134號裁
    判可資參照。查被告前於88年間，因施用毒品案件，經本院
    裁定令入勒戒處所實施觀察、勒戒，因認無繼續施用毒品之
    傾向，於89年2月11日執行完畢釋放；另於89年間，因施用
    第一、二級毒品案件，經本院裁定令入勒戒處所實施觀察、
    勒戒，因認有繼續施用毒品之傾向，嗣經本院裁定令入戒治
    處所施以強制戒治，於91年11月20日執行完畢釋放，刑罰部
    分，經本院以89年度訴字第2299號分別判處有期徒刑10月、
    6月確定；又於91年間，因施用第一、二級毒品案件，經本
    院分別以91年度訴字第1035號、91年度易字第2328號判處有
    期徒刑7月、3月確定等情，有臺灣高等法院被告前案紀錄表
    存卷可佐，則被告於本案犯罪事實欄所載時、地再犯施用第
    二級毒品甲基安非他命、第一級毒品海洛因之罪，雖距91年
    11月20日強制戒治之執行完畢釋放之時間，已在5年以後，
    惟其自91年11月20日起5年以內已再犯施用毒品案件經依法
    追訴處罰，已非屬上述「初犯」或「五年後再犯」應先經觀
    察、勒戒或強制戒治程序之情形，是以本案之訴追條件業已
    充足，本案自應予以依法論科，合先敘明。
三、核被告甲○○所為，分別係犯毒品危害防制條例第10條第2
    項之施用第二級毒品罪及同條例第10條第1項之施用第一級
    毒品罪。被告因施用而持有毒品行為，本應以持有論，惟持
    有後進而施用，其持有之低度行為應被施用之高度行為所吸
    收，故不再另論其持有毒品罪。又被告所犯上開2罪，犯意
    各別，行為互殊，應予分論併罰。被告前於89年間，因施用
    第一、二級毒品案件，經本院以89年度訴字第2299號分別判
    處有期徒刑10月、6月確定；復因竊盜案件，經本院以90年
    度訴字第293號判處有期徒刑1年6月，嗣經臺灣高等法院臺
    中分院以90年度上訴字第1588、1589號駁回上訴確定，上開
    3罪經定應執行刑為有期徒刑2年6月；又於91年間，因施用
    第一、二級毒品案件，經本院分別以91年度訴字第1035號、
    91年度易字第2328號判處有期徒刑7月、3月確定，定應執行
    刑為有期徒刑9月，並與前開應執行有期徒刑2年6月部分接
    續執行，於93年12月17日縮短刑期假釋出監付保護管束，並
    於95年1月6日期滿未經撤銷假釋，視為執行完畢之事實，有
    臺灣高等法院被告前案紀錄表在卷可參，其受有期徒刑之刑
    執行完畢後，5年以內故意再犯本案有期徒刑以上之2罪，均
    為累犯，應依刑法第47條第1項之規定，分別加重其刑。爰
    審酌被告施用毒品，經觀察、勒戒、強制戒治及法院論罪科
    刑，有臺灣高等法院被告前案紀錄表足憑，仍不知戒惕，一
    再施用，無視於毒品對於自身健康之戕害及國家對於杜絕毒
    品犯罪之禁令，不知戒除惡習，惡性非輕，然念及坦承犯行
    ，態度良好，其施用毒品並無危害他人及其犯罪之動機、目
    的及手段等一切情狀，分別量處如主文所示之刑，並定其應
    執行之刑，以資懲儆。
據上論斷，應依刑事訴訟法第273條之1第1項、第299條第1項前
段，毒品危害防制條例第10條第1項、第2項，刑法第11條前段、
第47條第1項、第51條第5款，判決如主文。
本案經檢察官乙○○到庭執行職務。
中    華    民    國    99    年    6    月    21    日
                 刑事第三庭        法  官  李慧瑜
以上正本證明與原本無異。
如不服本判決應於收受判決後10日內向本院提出上訴書狀，並應
敘述具體理由；其未敘述上訴理由者，應於上訴期間屆滿後20日
內向本院補提理由書（均須按他造當事人之人數附繕本）「切勿
逕送上級法院」。
                                   書記官  張雅慧
中    華    民    國    99    年    6    月    21    日
附錄本判決論罪科刑法條
毒品危害防制條例第10條：
施用第一級毒品者，處6月以上5年以下有期徒刑。
施用第二級毒品者，處3年以下有期徒刑。

司法院資訊處製作；財團法人民間司法改革基金會備份。
